臺灣高雄地方法院刑事判決　　　　　　　　　　　　　九十一年度易字第七七號
　　公　訴　人　臺灣高雄地方法院檢察署檢察官
　　被　　　告　丁○○
右列被告因妨害自由等案件，經檢察官提起公訴（九十年度偵字第一五五二二號），
本院判決如左：
    主  文
丁○○無罪。
    理  由
一、公訴意旨以：被告丁○○於民國（下同）八十年間，因恐嚇案件，經本院於八十
    一年一月三日判處有期徒刑六月，緩刑三年確定，八十四年一月三日緩刑期滿，
    詎仍不知警惕，收斂言行，緣九十年五月二十一日凌晨一時許，被當丁○○前往
    高雄市○○區○○路甲○○開設之「阿慧小吃店」飲酒消費時，因故與該店服務
    生丙○○、客人戊○○發生口角衝突後悻然離去，其後被告丁○○因而心有不甘
    ，在當日三時許，即持西瓜刀一把折返該店尋仇，抵達後，先向戊○○揮砍一刀
    ，因戊○○閃躲得宜而未被砍中受傷，再持前開西瓜刀抵住丙○○，妨害其行使
    離去之權利，並以「不能在那裡（指阿慧小吃店）作，否則知死」（台語）等語
    恐嚇丙○○，致使丙○○心生畏懼而高呼救命。其時適有警員簡信旭在被告丁○○先前鬧事離去後據報馳往現場瞭解情況中，聞丙○○呼救聲出店查看，被告丁○○見狀，隨即將前開西瓜刀遺下後逃離現場。因認被告丁○○所為係涉犯刑法
    第三百零二條之妨害自由罪嫌（公訴人起訴法條原為刑法第三百零四條第一項之
    強制罪嫌，嗣於準備程序中變更起訴法條），及同法第三百零五條之恐嚇危害安
    全罪嫌。
二、按「犯罪事實應依證據認定之，無證據不得認定犯罪事實」、「不能證明被告犯
    罪者，應諭知無罪之判決」，刑事訴訟法第一百五十四條第二項、第三百零一條
    第一項分別定有明文。又事實之認定，應憑證據，如未能發現相當證據，或證據
    不足以證明，自不能以推測或擬制之方法，為裁判基礎（最高法院四十年台上字
    第八六號判例參照）；且認定犯罪事實所憑之證據，雖不以直接證據為限，間接
    證據亦包括在內，然而無論直接證據或間接證據，其為訴訟上之證明，須於通常
    一般之人均不致有所懷疑，而得確信其為真實之程度者，始得據為有罪之認定，
    倘其證明尚未達到此一程度，而有合理之懷疑存在而無從使事實審法院得有罪之
    確信時，即應由法院為諭知被告無罪之判決（最高法院七十六年台上字第四九八
    六號判例參照）。
三、本件公訴人認被告丁○○涉犯前開妨害自由及恐嚇危害安全罪嫌，無非係以：（
    一）告訴人甲○○及丙○○之指述（二）證人戊○○、簡信旭之證述（三）扣案
    之西瓜刀一把為其主要論據。訊據被告固坦承有於右揭時、地與告訴人丙○○發
    生爭執之事實，惟矢口否認有何妨害自由及恐嚇危害安全之犯行，辯稱：伊沒有
    拿刀揮砍、恐嚇別人，只是吵架而已等語。
四、經查：
（一）審之公訴人前開所憑藉認定被告犯行之準據，顯然係以告訴人、證人等人於警
      詢及偵查中所為之指述及證述為架構本件被告犯行之依據，惟經傳訊告訴人甲○○、丙○○及證人戊○○到院再說明當時之案發情況時，渠等已分別改稱：
１、告訴人甲○○部分：「（被告是否在九十年五月二十一日凌晨有到阿慧小吃店？
    ）是的，他去那邊消費唱歌，我都在廚房，我沒有看到，情形我不清楚」等語。
２、告訴人丙○○部分：「（被告是否在九十年五月二十一日凌晨有到阿慧小吃店？
    ）因為當天被告來店裡消費，他有喝酒，大家都酒醉，我也有一點醉，被告要我
    幫他付帳，我不願意，他就開始罵時，我也和他相罵，被告後來出去後又來，又
    是和我相罵，我看到地上有一把刀子，刀子是店裡的西瓜刀，他叫我幫他付錢，
    我不繳，就一直罵。他有拿地上的刀子想要嚇我，後來又掉下去，他沒有拿刀將
    我壓住，他也沒有說讓我死。他還沒拿刀之前，他就說不要讓我在這邊做；（被
    告有無拿刀子揮一位客人戊○○？）沒有；（被告有拿刀子？）他有拿，只是沒
    有做什麼；（為何與地檢署之供述不同？提示並告以要旨）這是大家相罵，那麼
    久的事情．．．；（被告有無拿刀子押你脖子？）被告拿西瓜刀出來．．（沈默
    ），沒有押我的脖子；（有無拿刀子比畫？）有比，我喊警察，刀子就掉下去。
    事情過很久，有點忘記」等語。【以上均見刑事卷（一）第八四頁至第八六頁】
３、證人戊○○部分：「（案發經過？）我在阿慧小吃部喝酒，我有看到被告，他也
    是在那邊喝酒，他沒有和我發生口角，至於有無和別人發生口角我不知道，我也
    沒有看到他拿刀恐嚇人家，也沒有聽到不能在那裡做，否則知死的話，也沒有看
    到被告拿刀抵住丙○○的脖子；（被告有無持刀揮砍你？）沒有；（對於證人丙○○在本院證述被告沒有拿刀殺你，你有何意見？提示並告以要旨）沒意見；（
    對於你在警訊、檢查事務官訊問筆錄證稱被告有拿刀揮砍你，有何意見？提示並
    告以要旨）被告沒有持刀揮砍我」等語。【刑事卷（二）第二○○頁、第二○一
    頁】
    顯然公訴人據以認定被告犯行之告訴人、證人之指述及證述前後已有不一，就此
    ，告訴人丙○○陳稱係因為：「是大家相罵」，所以才會為上開指稱；證人戊○○證稱係因為：「是被告和別人有衝突，不是和我有衝突，後來我一個人去派出
    所作筆錄，事情發生很突然，本來很高興，結果被他弄得亂七八糟，我對被告很
    生氣，所以才說不利他的話」，才會為上開證稱，然不論原因為何，告訴人丙○○及證人戊○○前後指述確已不同，是已不能再基此據以認定公訴人所指被告所
    涉上開犯行依據，已不待言。
（二）且案發時，當時任職於高雄市政府警察局桂陽派出所警員簡信旭已到達現場，
      並在店內詢問本件相關案情乙事，業據簡信旭於偵查中陳明在卷（九十年度偵
      字第一五五二二號偵查卷第十七頁），衡以警員簡信旭既與被告及告訴人無何
      關係，僅係依法執行公務，且上開所陳亦均未涉及本案相關案情，對此自無故
      意為虛偽陳述之必要，是上開證言自堪信為真實，則於案發當時除被告、告訴
      人及證人等人在現場外，另警員簡信旭亦已在現場乙事，自可確定。然觀諸經
      公訴人指揮檢察事務官履勘案發現場時所拍攝之照片所示（同上偵查卷第二十
      頁、第二一頁），可知自該「阿慧小吃店」店內向外看出，係可清楚看到店外
      之情形，且自店內移動至店外亦僅短短幾公尺之距離，倘若於店內有聽聞異常
      之情事，衡情應僅須幾秒鐘即可外出查看，是案發當時既有警員簡信旭在店內
      處理本件糾紛之相關事宜，則被告於當時警員簡信旭正在現場時，是否仍會有
      上開持刀抵住告訴人丙○○並恐嚇丙○○之大膽行為，確有可疑。
五、綜上所述，本件公訴人所認被告涉犯恐嚇及妨害自由罪嫌之證據，已為本院所不
    採，則被告是否有公訴人所指述之犯行，本院認為仍存有合理之懷疑，尚未到達
    確信其為真實之程度。此外，復查無其他積極證據足資認定被告確有前揭被訴之
    犯行，揆諸首揭法律規定與說明，既無足夠證據確信公訴意旨之指述為真實，不
    能證明被告犯罪，本院自應為無罪判決之諭知。
據上論斷，應依刑事訴訟法第三百零一條第一項之規定，判決如主文。
本案經檢察官乙○○到庭執行職務。
中      華      民      國      九十三      年      一      月    五    日
                                  臺灣高雄地方法院刑事第九庭
                                      審判長法  官  孫啟強
                                            法  官  楊智守
                                            法  官  楊宗翰
右正本證明與原本無異。
如不服本判決，應於判決送達後十日內，向本院提出上訴狀。
                                            書記官  陳怡真
中      華      民      國      九十三      年      一      月    八    日
